臺灣板橋地方法院民事裁定　　　　　 100年度消債聲字第32號
聲　請　人
即　債務人　劉仁慶
上列當事人因消費者債務清理事件聲請清算，本院裁定如下：
    主  文
債務人劉仁慶不免責。
    理  由
一、按法院為終止或終結清算程序之裁定確定後，除別有規定外
    ，應以裁定免除債務人之債務，消費者債務清理條例（下稱
    本條例）第132 條定有明文。次按債務人有下列各款情形之
    一者，法院應為不免責之裁定，但債務人證明經普通債權人
    全體同意者，不在此限：一、於七年內曾依破產法或本條例
    規定受免責；二、隱匿、毀損應屬清算財團之財產，或為其
    他不利於債權人之處分；三、捏造債務或承認不真實之債務
    ；四、因浪費、賭博或其他投機行為，致財產顯然減少或負
    擔過重之債務，而生開始清算之原因；五、於清算聲請前一
    年內，已有清算之原因，而隱瞞其事實，使他人與之為交易
    致生損害；六、明知已有清算原因之事實，非基於本人之義
    務，而以特別利於債權人中之一人或數人為目的，提供擔保
    或消滅債務；七、隱匿、毀棄、偽造或變造帳簿或其他會計
    文件之全部或一部，致其財產之狀況不真確；八、故意於財
    產及收入狀況說明書為不實之記載，或有其他故意違反本條
    例所定義務之行為，復為本條例第134 條所明定。又按消費
    者債務清理制度並非在使債務人恣意消費所造成之債務，轉
    嫁予債權人負擔，而債務人免責制度，應在鼓勵勤勞誠實之
    債務人，而非縱容債務人奢侈浪費，倘債務人於聲請清算前
    之相當期間內，利用信用金融之機會，恣意為非屬通常生活
    所需之鉅額消費或作奢侈性、浪費性之消費，而不在意日後
    履行返還之能力，反而算計消費者債務清理條例中之免責制
    度，濫用清算程序以規避其應負擔之償還責任，自與消費者
    債務清理條例之立法本旨有違。再者，消費者依清算程序清
    理債務，債權人已因之蒙受相當損失，其程序之進行應秉持
    公正與誠信，如債務人對於清算之原因有可歸責性，或有虛
    偽不實、違反誠信、違反本條例所定義務之行為，致害及債
    權人之權益，或影響清算程序之進行，自不宜予以免責（本
    條例第134 條立法理由參照）。
二、聲請人即債務人劉仁慶聲請消費者債務清理事件，前經本院
    於民國98年6 月3 日以98年度消債更字第287 號裁定開始更
    生程序，惟債務人未依本條例第53條第1 項規定於債權人補
    報債權期間屆滿後10日內提出更生方案，經本院於99年5 月
    4 日以99年度消債清字第85號裁定開始清算程序，並於99年
    12月9 日以99年度司執消債清字第70號裁定終止清算程序等
    情，已據本院核閱前開更生及清算程序卷宗無訛。本院依本
    條例第136 條規定分別發函通知債務人及債權人，就應否裁
    定債務人免責陳述意見，函文已於100年5月5日合法送達債
    務人，此有送達證書附卷可稽。債務人逾期迄未表示任何意
    見；債權人除台灣土地銀行股份有限公司未表示意見外，均
    以債務人有本條例第134條第4款所定之不免責事由，具狀表
    示不同意免責。
三、經查，本件已據各債權金融容機構提出之債務人之貸款紀錄
    或信用卡、現金卡消費明細，內容如下：
  (一)台新國際商業銀行股份有限公司：
    債務人使用信用卡消費，金額較高且顯非生活必要者，92年
    間有12月15日於特立翠豐股份有限公司新莊分公司消費4,27
    9元、12月17日於遠東百貨股份有限公司板橋分公司消費1,8
    83元、93年間有1月21日於熊威百貨股份有限公司消費2,432
    元、6月30日於全國電子汐止二門市消費4,490元、94年間有
    94年1月15日於燦坤實業股份有限公司消費2,790元等，並於
    94年7月間以信用卡貸款50,184元。債務人自92年12月至94
    年11月間，另以信用卡於人壽保險公司消費共14,426元；於
    產物保險公司消費共37,968元。而債務人於93年1月至94年
    8月間使用現金卡預借現金11次，金額共776,232元。
  (二)萬榮行銷股份有限公司：
    債務人於91年1月間開始使用萬泰商業銀行之現金卡預借現
    金，至94年5月間清償全部借款後，復於94年7月6日及8月22
    日提領共190,000元。債務人使用萬泰商業銀行之信用卡，
    於94年9月間因未全額繳付帳款致生循環信用利息，嗣後使
    用信用卡消費金額較高且顯非生活必要者，有94年9月30日
    於顯隆工業股份有限公司消費1,586元、94年10月4日於南山
    人壽會計消費7,944元、94年9月27 日於顯隆工業股份有限
    公司消費5,000元、94年9月29日於顯隆工業股份有限公消費
    33,000元、94年11月24日於友聯產物保險股份有限公司消費
    76,201元、95年2月6日於顯隆工業股份有限公司消費7,000
    元。
  (三)大眾商業銀行股份有限公司：
    債務人使用信用卡消費，金額較高且顯非生活必要者，有93
    年2月2日於和信電訊股份有限公司消費7,663元、93年2月23
    日於東昱旅行社股份有限公司消費7,100元、93年5月5日於
    京華城股份有限公司消費2,980元、93年5月5日於屈臣氏板
    中分公司消費4,441元、93年6月18日於僑蒂絲股份有限公司
    景安消費4,980元、93年6月19日於海士實業有限公司消費16
    ,800元、93年10月22日於凱尼斯行社有限公司消費15,000元
    、93年11月3日於錢櫃板橋店消費7,369元、93年12月28日於
    燦坤實業股份有限公司消費3,380元、94年3月12日於POSFUL
    SAPPORO JP消費4,418元、93年1月至95年1月於人壽保險公
    司消費共93,991元、93年1月至94年9月於產物保險公司消費
    共234,184元、93年1月至94年9月於顯隆工業股份有限公司
    及顯隆汽車消費共200,768元等。債務人另使信用卡預借現
    金，於94年12月9日間借貸60,000元。
  (四)渣打國際商業銀行股份有限公司：
    債務人使用信用卡消費，金額較高且顯非生活必要者，有94
    年7月6日於友聯產物保險股份有限公司消費49,098元、94年
    7月4日於顯隆工業股份有限公司消費17,000元、94年8月15
    日於安泰產物保險股份有限公司消費1,710元等。債務人另
    於94年7月間使用信用卡預借現金80,000元，並於94年5月6
    日以信用貸款之方式借貸450,000元。
  (五)臺灣土地銀行股份有限公司：
    債務人使用信用卡預借現金，於91年11月29日至94年11月21
    日共提款23次，至95年1月17日尚有有餘額43,709元未清償。
  (六)台北富邦商業銀行股份有限公司：
    債務人於92年4 月間申請「信用貸款」420,000元。
  (七)日盛國際商業銀行股份有限公司：
    債務人使用信用卡消費，金額較高且顯非生活必要者，有94
    年12月28日於友聯產物保險股份有限公司消費58,715元、94
    年12月28日新安東京海上產物保險股份有限公司消費9,535
    元、95年1月19日於友聯產物保險股份有限公司消費2,976元
    、95年1月25日於台灣產物保險台南分公司消費1,545元、95
    年2月3日於友聯產物保險股份有限公司消費15,995元等。
  (八)良京實業股份有限公司：
    債務人使用寶華銀行之現金卡借款，於91年10月至94年9 月
    間共提領30次，並有餘額237,418元尚未清償。
  (九)永豐商業銀行股份有限公司：
    債務人使用信用卡消費，金額較高且顯非生活必要者，有93
    年1月13日於屈臣氏百佳股份有限公司消費2,010元、93年8
    月12日於燦坤3C樹林店消費3,578元、93年10月7日於艾發汽
    車有限公司消費3,652元、93年10月28日於凱尼斯行社有限
    公司消費38,596元、94年6月17日於燦坤3C樹林店消費2,029
    元、94年8月22日海士實業有限公司消費35,800元、93年1月
    至95年8月間於人壽保險公司消費共175,740元、於產物保險
    公司消費共190,832元、於顯隆工業股份有限公司及顯隆汽
    車消費共77,502元等。債務人另使用信用卡於93年1月15日
    貸款60,000元、93年11月24日貸款30,000元。
  (十)元大商業銀行股份有限公司：
    債務人使用信用卡消費，金額較高且顯非生活必要者，有92
    年10月28日於王品台塑牛排股份有限公司文化分公司消費2,
    200元，92年11月1日於艾發汽車有限公司消費14,8 95元、9
    2年11月7日於和信電訊消費3,974元、92年11月9日於太平洋
    崇光百貨股份有限公司消費2,220元、92年12月17日於遠東
    百貨股份有限公司消費6,150元、92年11月至93年5月間於產
    物保險公司消費共227,187元、92年11月至93年5月間於顯隆
    工業股份有限公司及顯隆汽車消費共180,075元等。
  (十一)國泰世華商業銀行股份有限公司：
    債務人使用信用卡消費，金額較高且顯非生活必要者，有93
    年2月23日於東昱旅行社股份有限公司消費5,200元、93年12
    月24日於數碼天地消費13,000元、93年10月6日於友聯產物
    保現股份有限公司消費8,425元、93年10月14日於友聯產物
    保險股份有限公司消費消費7,870元、92年11 月至94年3月
    間於顯隆工業股份有限公司及顯隆汽車消費共254,680元等
    。債務人使用信用卡貸款，於92年11月19日以電話預借現金
    60,000元、93年1月27日轉帳預借現金55,000元、93年2月貸
    款泰有錢本金210,000元、93年8月5日貸款95,000元、94年6
    月10日轉帳預借現金50,000元、94年7月12日餘額代償貸款1
    69,438元、94年7月14日申貸錢易通貸款52,000元。
  (十二)澳商澳盛銀行集團股份有限公司台北分公司：
    債務人使用荷蘭銀行信用卡消費，金額較高且顯非生活必要
    者，有93年10月7日於艾發汽車股份有限公司消費19,000元
    、94年1月3日於西金柏實業有限公司消費2,443元、94年1月
    3日於SHEAM LOONG TAIPEI消費40,080元、94年2月2日於SH
    EAM LOONG TAIPEI消費22,000元、94年3 月5日於奇哥股份
    有限公司消費1,795元、94年5月4日於SHEAMLOONG TAIPEI消
    費59,500元、94年8月3日於SH EAM LOONGTAIPEI消費17,000
    元、94年9月5日於WHY AND 12 TAIPEI消費3,040元、94年12
    月2日於SHEAM LOONG TAIPEI消費33,000元、95年1月2日於
    SHEAM LOONG TAIPEI消費20,000元、95年1月29日於微風廣
    場消費2,480元、93年11及12月於顯隆汽車消費8,660元、94
    年9月於顯隆汽車消費5,994元、93年12月至94年11月間於產
    物保險公司消費共164,559元等。
  (十三)摩根聯邦資產管理股份有限公司：
    債務人使用聯邦商業銀行信用卡消費，金額較高且顯非生活
    必要者，有92年10月3日於京華城（餐廳）消費60,000元、9
    2年10月8日於和信電訊股份有限公司消費5,555元、92年10
    月10日於屈臣氏百佳股份有限公司消費消費2,678元、92年
    10月12日於好樂迪KTV消費1,337元、92年10月22日於馬獅龍
    湯誠店消費10,000元、92年10月22日於郭源益食品股份有限
    公司消費24,000元、92年11月6日於金格食品股份有限公司
    消費2,100元、93年5月16日於奶娃的店消費2,275元、93年
    5月19日於楓尚國際股份有限公司忠孝店消費2,000元、92年
    9月至95年1月間於產物保險公司消費241,426元、於於顯隆
    工業股份有限公司及顯隆汽車消費共415,143元等。債務人
    另使用信用卡貸款，於94年4月預借借現金210,000元、94年
    6月預借現金160,000元、94年9月預借現金47,000元。
四、依上開消費明細資料所示，債務人使用各債權人發行之信用
    卡於多家人壽及產物保險公司消費，累積消費金額達130餘
    萬元，明顯已逾一般人填補經濟風險損失之需求。而其於工
    作處所顯隆工業股份有限公司及顯隆汽車等處消費，金額亦
    累積至120餘萬元，難認為日常生活所必須，另債務人以信
    用貸款及信用卡預借現金，金額復累積至300餘萬元，債務
    人上開信用卡消費及貸款所累積之負債，明顯逾其收入狀況
    及還款能力所得負擔，已足認有不當擴張信用之情形。況債
    務人另於上開消費期間，使用各債權金融機構之信用卡，密
    集有旅遊休閒、百貨公司、汽車用品、餐飲、電信等明細紀
    錄所示之高額消費，並非日常生活所必要，亦足證債務人未
    衡量自身是否仍有充分之償債能力，而於負債持續累積之情
    形下，持續有浪費行為，其未撙節開銷，據實控制支出，避
    免不必要之花費以降低負債，任令債務增加至難以負擔而終
    致不能清償，自堪認係因奢侈、浪費之行為而導致負擔過重
    之債務，與本條例第134條第1項第4款規定所稱之「浪費、
    賭博或其他投機行為，致財產顯然減少或負擔過重之債務，
    而生開始清算之原因」情形，核屬相符。
五、綜上所述，聲請人既堪認有消費者債務清理條例第134條第4
    款所規定之情形存在，依首揭說明，本件債務人尚不得免責
    ，爰裁定如主文。
六、債務人雖經裁定不免責，然目前正值壯年，並有固定之工作
    可獲取薪資以償還債務，仍應於其還款能力下，盡力履行債
    務以保障普通債權人之權益，俾於符合消費者債務清理條例
    規定得為免責裁定之要件後，另為免責之聲請，附此敘明。
中    華    民    國  100     年    5     月    17    日
                  民事第三庭法  官  張紫能
以上正本係照原本作成
如不服本裁定應於送達後10日內向本院提出抗告狀，並繳納抗告
費新臺幣1,000元
中    華    民    國  100     年    5     月    17    日
                            書記官  蔡佳容